最高法院刑事判決                              八十八年度台上字第一七五三號
    上訴人  台灣高等法院檢察署檢察官
    被  告  甲○○  女
右上訴人因被告傷害致人於死案件，不服台灣高等法院中華民國八十七年七月一日第
二審判決（八十七年度上訴字第二○一五號，起訴案號：台灣板橋地方法院檢察署八
十七年度偵字第一三二八號），提起上訴，本院判決如左：
    主  文
上訴駁回。
    理  由
按刑事訴訟法第三百七十七條規定，上訴於第三審法院，非以判決違背法令為理由，
不得為之。是提起第三審上訴，應以原判決違背法令為理由，係屬法定要件。如果上
訴理由狀並未依據卷內訴訟資料，具體指摘原判決不適用何種法則或如何適用不當，
或所指摘原判決違法情事，顯與法律規定得為第三審上訴理由之違法情形，不相適合
時，均應認其上訴為違背法律上之程式，予以駁回。本件上訴意旨略稱：原判決認定
：被告「甲○○為曹仁杰（民國七十九年十一月二日生，為七歲之兒童）之生母，於
八十六年五月十六日晚上六時四十五分許，……因曹仁杰於同日下午五時許，在……
統一超級商店竊取糖果為店員發現，甲○○為懲戒曹仁杰，竟基於傷害之故意，令曹
仁杰下跪再以己有之曬衣繩將之綑綁，而後以徒手或持掃帚毆打曹仁杰，……前後達
十分鐘之久，致使曹仁杰……因傷重不治，延至同日晚上七時三十分許，因皮下出血
及瘀傷而形成低容積性休克而死亡」。理由亦謂：「被告先以曬衣繩捆住其子曹仁杰
，再以徒手、掃帚、雞毛撣子抽打其子時間長達十分鐘之久，顯見本件雖係施以父母
對子女之懲戒權，惟亦已超越懲戒權範圍而有傷害之犯意，自屬明顯」。是依原判決
認定之事實與理由，被告除犯刑法第二百七十七條第二項前段之傷害致死罪外，另成
立同法第三百零二條第一項之剝奪人之行動自由罪，所犯二罪間因有方法結果之牽連
關係，雖從一重處斷之結果，仍以傷害致死之重罪論處，究不能置妨害自由罪責於不
論。原判決僅論被告以傷害兒童之身體，因而致人於死罪，自有判決不適用法則之違
背法令云云。
惟按侵害個人生命、身體之犯罪，對於被害人之行動自由類多有所妨害，如果妨害自
由即屬該侵害生命、身體犯罪行為之一部分時，自為該行為所包攝，勿庸另論以妨害
自由之罪。原判決既認被告為懲戒其子，基於傷害故意，令其子下跪以繩子加以綑綁
，並毆打其子等情，則該綑綁行為自為其欲懲戒子女，超越權限傷害行為之著手，應
為該傷害（後因而致死）行為所包攝，不另論罪。原判決適用法則並無不當，上訴意
旨徒持相異見解，任意指摘，自與法律規定得為第三審上訴理由之違法情形，不相適
合，其上訴違背法律上之程式，應予駁回。
據上論結，應依刑事訴訟法第三百九十五條前段，判決如主文。
中      華      民      國    八十八    年      四      月      八      日
                              最高法院刑事第七庭
                                  審判長法官  謝  家  鶴
                                        法官  洪  文  章
                                        法官  花  滿  堂
                                        法官  陳  世  淙
                                        法官  洪  佳  濱
      右正本證明與原本無異
                                              書  記  官
中      華      民      國    八十八    年      四      月     十九     日
                                                                      Ｖ
